臺灣屏東地方法院刑事裁定　　　　　　　　　　　　　九十一年度秩抗字第一號
　　抗　告　人　第六海岸巡防總隊第六一大隊
　　被 移送 人　乙○○
　　　　　　　　甲○
右列抗告人因被移送人等違反社會秩序維護法案件，不服本院潮州簡易庭中華民國九
十一年二月二十六日九十年度潮秩字第五六號裁定，提出抗告，本院裁定如左：
     主  文
抗告駁回。
     理  由
一、原裁定意旨略以：本案移送機關行政院海岸巡防署海岸巡防總局南部地區巡防局
    第六海岸巡防總隊第六一岸巡大隊，以被移送人乙○○、甲○於民國九十年十一
    月十七日上午五時許，在屏東縣新園鄉鹽埔舊港製冰廠附近號段，未經主管機關
    許可，駕駛車牌號碼ＩＳ－七一六號之油罐車，裝載運輸易燃危險物品漁船用柴
    油二萬九千四百公升，違反社會秩序維護法乙節而移送審理，惟該大隊並非屬警
    察局及其分局，亦非屬經內政部核准得就該管區域內之違反社會秩序維護法案件
    行使管轄權之專業警察機關，依法自無移送違反社會秩序維護法案件之事務權限
    ，其誤為移送，顯屬移送之程序違背規定，爰依法裁定移送不受理等語。
二、抗告意旨略以：(一)雖內政部八十年七月二十二日以台內警字第八０七七二０六號
    函核准在案，但海岸巡防署係八十九年成立，對行使違反社會秩序維護法案件管
    轄權之專業警察機關，就岸際部分未詳以敘明。(二)按海巡法第一條、第二條第三
    項關於海水低潮線以迄高潮線起算五百公尺以內之岸際地區部分，係屬該署責任
    區範圍。另按海巡法第十條規定，執行第四條所定犯罪調查職務時，視同司法警
    察。亦既取締岸際違反社會秩序維護法案件乃屬該大隊管轄。(三)依違反社會秩序
    維護法案件處理辦法第十七條規定，認無管轄權者，應即移送有管轄權之警察機
    關；但因該部轄區之管轄警察機關，礙於轄區民情，無法配合移送；爰依責任區
    劃分範圍予以移送，並就前揭裁定提出抗告。
三、按警察局及其分局，就該管區域內之違反社會秩序維護法案件有管轄權；專業警
    察機關，得經內政部核准就該管區域內之違反社會秩序維護法案件行使其管轄權
    ，社會秩序維護法第三十五條第一項、第三項，定有明文。今查：
(一)、依行政院海岸巡防署組織法第一條、第十條第一項規定意旨，抗告人固為行政院
    為維護海域及海岸秩序，與資源之保護利用，確保人民生命及財產安全等目的所
    設立之機關，然其既非警察法第八條規定，由直轄市政府或縣（市）政府所設置
    之警察局或分局，自不屬於前引社會秩序維護法第三十五條第一項規定之有管轄
    權機關。
(二)、次查社會秩序維護法第三十五條第三項固授權內政部以行政命令指定專業警察機
    關就該管區域內之違反社會秩序維護法案件行使管轄權，惟此既屬同條第一項管
    轄原則之例外，其適用自應從嚴認定，今依該部八十年七月二十二日，台內警字
    第八０七七二０六號函，既僅核准(一)內政部警政署保安警察第二總隊。(二)內政部
    警政署航空警察局。(三)內政部警政署國道公路警察局。(四)臺灣省公路警察大隊。
    (五)臺灣省鐵路警察局。(六)臺灣省基隆港務警察所。(七)臺灣省臺中港務警察所。
    (八)臺灣省高雄港務警察所。(九)臺灣省花蓮港務警察所等機關為得就該管區域內之
    違反社會秩序維護法案件行使管轄權之機關，不僅未將抗告人臚列其中，抗告人
    復非承接上開受指定行使各該管區域管轄權專業警察局、所業務而成立之機關，
    自亦無該條項適用之餘地，猶不因抗告人所屬行政院海岸巡防署成立於該函令頒
    布之後而受影響。
(三)、況前隸屬內政部警政署之水上警察局所移編成立者為「行政院海岸巡防署海洋巡
    防總局」，該水上警察局原即無違反社會秩序維護法案件之管轄權，抗告人為第
    六海岸巡防總隊第六一大隊，其所隸屬之「行政院海岸巡防署海岸巡防總局」，
    係前海岸巡防司令部所移編，自不得對違反社會秩序維護法案件行使管轄權，此
    有內政部九十一年二月二十七日台內警字第○九一○○七八六○○號函覆本院簡
    易庭在卷足稽，抗告人顯非前揭社會秩序維護法第三十五條第三項所規定經內政
    部核准之專業警察機關，至為明確。
(四)、雖海岸巡防法第十條固規定，抗告人係巡防機關主管業務之人員，於執行同法第
    四條所定犯罪調查職務時，分別視同刑事訴訟法第二百二十九條、第二百三十條
    及第二百三十一條規定之司法警察官、司法警察，惟海岸巡防法第十條規定，係
    針對犯罪調查職務所定，並不含人民因違反行政法上規定之作為或不作為義務而
    應課予行政罰之行為，且巡防機關人員是否係為司法警察，核與該巡防機關是否
    為社會秩序維護法第三十三、三十五條所定之有管轄權之警察機關無涉，抗告人
    以其人員執行海岸巡防法第四條所定犯罪調查職務時，視同司法警察，即遽認抗
    告人就取締岸際違反社會秩序維護法案件有管轄權，容有誤會。
四、綜上論述，抗告人既無移送違反社會秩序維護法案件之事務權限而誤為移送，則
    原審依社會秩序維護法第九十二條、刑事訴訟法第三百零三條第一款規定所為移
    送不受理之裁定，於法即無不合，抗告人指稱原裁定不當，並無可採，其抗告為
    無理由，應予駁回。
據上論結，應依社會秩序維護法第九十二條、刑事訴訟法第四百十二條，裁定如主文
。
中      華      民      國      九十一      年      四    月    二十三  日
                                    臺灣屏東地方法院刑事第二庭
                                        審判長法  官  吳永宋
                                              法  官  陳松檀
                                              法  官  李淑惠
右正本證明與原本無異。
如不服本裁定應於收受送達後五日內向本院提出抗告書狀敘述抗告之理由抗告於台灣
高等法院高雄分院。
                                        書記官        魏慧夷
中      華      民      國      九十一      年      四    月   二十三   日
